【裁判字號】    95,上訴,2279
【裁判日期】    951213
【裁判案由】    毒品危害防制條例
【裁判全文】
臺灣高等法院臺中分院刑事判決        95年度上訴字第2279號
上  訴  人
即  被  告  乙○○
                      5樓
上列上訴人因毒品危害防制條例案件，不服臺灣彰化地方法院中
華民國95年7月31日第一審判決（民國95年度訴字第1014號，起
訴案號：臺灣彰化地方法院檢察署95年度毒偵字第1245、2678號
），提起上訴，本院判決如下：
    主  文
原判決撤銷。
乙○○連續施用第一級毒品，累犯，處有期徒刑壹年伍月。
    事  實
一、乙○○前因竊盜案件，經臺灣士林地方法院於民國95年1月2
    日，以94年度簡字第461號判處有期徒刑5月確定，甫於95年
    3月3日執行完畢。另因施用毒品案件，經臺灣板橋地方法院
    裁定送觀察、勒戒後，認有繼續施用毒品之傾向，再經臺灣
    板橋地方法院以90年度毒聲字第3671號裁定，令入戒治處所
    施以強制戒治，已於91年7月26日停止戒治出所，並於91年9
    月2日期滿未經撤銷停止戒治，視為執行完畢釋放。又因施
    用第一級毒品及第二級毒品案件，經臺灣板橋地方法院檢察
    署檢察官提起公訴，嗣經臺灣板橋地方法院於90年12月28日
    ，以90年度訴字第1770號判處有期徒刑1年2月及7月，應執
    行有期徒刑1年7月確定，已於93年9月7日因假釋付保護管束
    期滿未經撤銷，視為徒刑業已執行完畢。詎仍不知戒除毒癮
    ，復基於施用第一級毒品海洛因之概括犯意，分別於95年5
    月2日10時許、同年5月4日下午5時之前72小時內，同年5月
    14日17時許，在彰化縣溪湖鎮○○○○街31號居所、彰化縣溪
    湖鎮○○路○段482巷182號租屋處，以針筒注射之方式，連
    續施用海洛因，嗣先於95年5月2日13時50分許，在其位於彰
    化縣溪湖鎮○○里○○○○街31號之居所為警查獲。又於95年
    5月4日下午5時許，在彰化縣溪湖鎮○○路與福地路口為警
    查獲。後於同年5月16日10時20分許，自願至警局採尿檢驗
    結果呈嗎啡（海洛因進入人體水解之反應）陽性反應，而查
    獲上情。
二、案經彰化縣警察局員林、溪湖分局先後報請臺灣彰化地方法
    院檢察署檢察官偵查起訴及移送併案審理。
    理  由
一、被告乙○○對於右開事實在警訊及原審均供認不諱（見95年
    度毒偵字第2687號偵查卷第4頁、原審卷第36頁），而被告
    三次為警查獲，經採尿送驗結果，均呈嗎啡陽性反應，此有
    詮昕科技股份有限公司之濫用藥物尿液檢驗報告三紙附卷可
    證，足證被告之自白，與事實相符，應可採信。又被告前因
    施用毒品，經強制戒治，於91年9月2日戒治完畢，有臺灣高
    等法院被告前案紀錄表附卷可證，被告施用第一級毒品海洛
    因，罪證明確，犯行應可認定。
二、被告行為後，刑法及刑法施行法業於94年2月2日經總統以華
    總一義字第09400014901號令修正公布，並於95年7月1日施
    行（下稱新刑法，修正前刑法下稱舊刑法），參酌最高法院
    95年5月23日刑事庭第8次會議有關新舊法適用原則之決議，
    新刑法第2條第1項之規定，係規範行為後法律變更所生新舊
    法律比較適用之準據法，於新刑法施行後，應適用新刑法第
    2條第1項之規定，為「從舊從輕」之比較。又基於「罪刑法
    定原則」及「法律不溯及既往原則」，行為之處罰，以行為
    時之法律有明文規定者為限，必「行為時與行為後」之法律
    均有處罰之規定，始有新刑法第2條第1項之適用。另於比較
    時，應就罪刑有關之共犯、未遂犯、想像競合犯、牽連犯、
    連續犯、結合犯，以及累犯加重、自首減輕暨其他法定加減
    原因（如身分加減）與加減比例等一切情形，本於「統一性
    及整體性原則」，綜其全部罪刑之結果而為比較。且「從刑
    附屬於主刑」，除法律有特別規定者外，依主刑所適用之法
    律。本案涉及法律變更之部分，經依如附表所示比較新、舊
    刑法之規定，以舊刑法有利於被告，依新刑法第2條第1項前
    段規定，自應適用最有利於被告之舊刑法，先此敘明。
三、核被告所為，係犯毒品危害防制條例第10條第1項之施用第
    一級毒品罪，其施用前持有第一級毒品之低度行為，應為施
    用之高度行為所吸收，不另論罪。被告先後多次施用第一級
    毒品犯行，時間緊接，所犯為構成要件相同之罪名，顯係基
    於概括犯意反覆為之，應依修正前刑法第56條連續犯之規定
    ，論以一罪，並依法加重其刑。又查被告前因竊盜案件，經
    臺灣士林地方法院於95年1月2日，以94年度簡字第461 號判
    處有期徒刑5月確定，甫於95年3月3日執行完畢，有臺灣高
    等法院被告前案紀錄表乙紙附卷可憑，其受此有期徒刑執行
    完畢後，5年以內再犯有期徒刑以上之罪，為累犯，應依法
    遞加重其刑。被告於95年5月4日及95年5月14日為警查獲施
    用第一級毒品犯行，雖未經檢察官於起訴書載及，惟因與本
    案有連續犯之裁判上一罪關係，本院自得一併審理。原審以
    被告罪證明確，予以論罪科刑，原無不合，惟查被告於95年
    5月4日為警查獲施用第一級毒品犯行，原審未及審理，尚有
    未洽，被告未具理由提起上訴，雖無理由，惟原判決既有上
    開可議之處，自屬不能維持，應由本院將原判決撤銷改判，
    爰審酌被告施用毒品之動機、目的，不知戒除毒癮，足見其
    自制能力尚有未足，有接受相當期間監禁教化之必要，以促
    其及早矯正吸毒惡習，其犯罪手段僅係戕害自己之身心、施
    用毒品次數、時間及犯罪後坦承犯行之態度等一切情狀，量
    處如主文第二項所示之刑。扣案之海洛因1包（毛重約0.2公
    克）、注射針筒1支，係警方自彰化縣溪湖鎮○○○○街31號2
    樓浴室化妝鏡架後查扣，另於3樓浴室化妝鏡架後，查扣注
    射針筒1支、塑膠鏟管1支、裝海洛因空袋1個，而該住處2樓
    係屋主洪吉田居住，3樓則住有被告及邱秀桃、施呅呅，各
    該浴室均屬開放式，而上開被告及邱秀桃、施呅呅3人本具
    有施用海洛因之前科，至於屋主洪吉田則因此次為警查獲施
    用第一、二級毒品，業經原審法院於95年7月13日裁定送觀
    察勒戒等情，有被告及其餘洪吉田等3人之警詢筆錄及渠等
    臺灣高等法院被告前案紀錄表在卷可徵，被告自警詢迄原審
    審理中始終堅決否認該上開扣案物係伊所有。本院衡諸被告
    對於主刑之施用毒品犯行均已自白在卷，對於沒收之從刑當
    無隱瞞之必要，又查無證據證明與本案犯罪有關，而為被告
    所有，自無從宣告沒收。
四、被告經合法傳喚，無正當理由不到庭，爰不待其陳述，逕行
    判決。
據上論斷，應依刑事訴訟法第369條第1項前段、第364條、第299
條第1項前段、第371條，毒品危害防制條例第10條第1項，修正
後刑法第2條第1項前段、第11條前段、修正前刑法第56條、第47
條，判決如主文。
本案經檢察官甲○○到庭執行職務。
中    華    民    國    95    年    12    月    13    日
               刑事第二庭  審判長法  官  李  璋  鵬
                                 法  官  蕭  錦  鍾
                                 法  官  胡  森  田
上列正本證明與原本無異。
如不服本判決應於收受送達後十日內向本院提出上訴書狀，其未
敘述上訴之理由者並得於提起上訴後十日內向本院補提理由書（
均須按他造當事人之人數附繕本）。
                                 書記官  籃  營  昌
中    華    民    國    95    年    12    月    14    日
附表：
┌───┬───────┬────────┬──────┐
│比較  │舊刑法於本案適│新刑法於本案適用│依從舊從輕原│
│法條  │用之法律效果  │之法律效果      │則比較結果  │
├───┼───────┼────────┼──────┤
│舊刑法│數次施用第一級│連續犯之形成結構│本條從舊刑法│
│第56條│毒品海洛因之行│，本質上就是各自│第56條之規定│
│      │為，時間緊接，│都得以獨立之犯罪│，較有利於被│
│      │顯係基於概括之│，亦即是數罪之性│告。        │
│      │犯意，觸犯構成│質，因具備連續關│            │
│      │要件相同之罪名│係，而以單一評價│            │
│      │，應依連續犯之│之模式來處理，因│            │
│      │規定，論以一罪│此，在連續犯廢除│            │
│      │，但得加重其刑│後，原各自獨立之│            │
│      │至2分之1。    │數個犯行，應回歸│            │
│      │              │數罪併罰之規定處│            │
│      │              │理。            │            │
├───┼───────┼────────┼──────┤
│舊刑法│關於刑法第47條│修正後刑法第47條│依新刑法第2 │
│第47條│累犯規定，修正│第1項固僅限於故 │條第1項前段 │
│、新刑│前對於行為人不│意犯，始有累犯適│之規定，適用│
│法第47│論是故意犯或過│用，惟於同條第2 │行為時之法律│
│條第1 │失犯，均有累犯│項增列「受強制工│，即從舊刑法│
│、2項 │適用（加重本刑│作處分之執行完畢│第47條。    │
│      │至2分之1）。本│或一部之執行而免│            │
│      │案事實無論適用│除後，5年以內故 │            │
│      │新刑法第47條第│意再犯有期徒刑以│            │
│      │1項、舊刑法第 │上之罪者」，有累│            │
│      │47 條之規定， │犯之適用，暨因同│            │
│      │均構成累犯，而│法第49條刪除原「│            │
│      │無何差異。    │依軍法受裁判者，│            │
│      │              │不適用累犯」之規│            │
│      │              │定，從而「依軍法│            │
│      │              │受裁判」，5年以 │            │
│      │              │內故意再犯有期徒│            │
│      │              │刑以上之罪者，同│            │
│      │              │有累犯之適用，就│            │
│      │              │此而言，又較舊法│            │
│      │              │適用之範圍較大。│            │
│      │              │效果：同樣加重本│            │
│      │              │刑至2分之1。    │            │
│      │              │本案事實無論適用│            │
│      │              │新刑法第47條第1 │            │
│      │              │項、舊刑法第47條│            │
│      │              │之規定，均構成累│            │
│      │              │犯，而無何差異。│            │
├───┴───────┴────────┴──────┤
│綜合比較結果：                                        │
│因被告依舊刑法應成立連續犯，只論以一罪，但得加重其刑至│
│二分之一。然依新刑法則應依數罪併罰之方式處理，綜合其全│
│部罪刑之比較，應以舊刑法較有利於被告，故本案應一體適用│
│舊刑法。                                              │
└───────────────────────────┘
                                                      Ｆ


司法院資訊處製作；財團法人民間司法改革基金會備份。
